臺灣新竹地方法院民事簡易判決　　　　100年度竹簡字第386號
原　　　告　魏玉蘭
訴訟代理人　魏兆歆
被　　　告　張秉閎
上列當事人間給付違約金等事件，本院於民國100年9月6日辯論
終結，判決如下：
    主      文
被告應給付原告新臺幣玖萬陸仟元。
原告其餘之訴駁回。
訴訟費用由被告負擔百分之七十五，餘由原告負擔。
本判決第一項得假執行。
    事實及理由
壹、程序方面：
    按訴狀送達後，原告不得將原訴變更或追加他訴，但擴張或
    減縮應受判決事項之聲明者，不在此限，此為民事訴訟法第
    255條第1項第3款所明定。查原告訴之聲明原為被告應給付
    原告新臺幣（下同）229,255元，嗣於言詞辯論終結前更改
    訴之聲明為被告應給付原告128,000元，此有民國100年9月6
    日調解程序筆錄在卷可稽，則原告前開變更核係減縮應受判
    決事項之聲明，自應准許。
貳、實體方面：
一、原告主張：被告向原告承租門牌號碼高雄市○鎮區○○路28
    8之4號6樓之2之房屋（含編號23號停車位），約定租賃期間
    自97年10月18日起至99年10月18日止，每月租金32,000元，
    租期屆滿被告應將系爭房屋遷空交還原告，如不即時遷讓交
    還房屋，原告每月得向被告請求按照租金5倍之違約金至遷
    讓之日止。詎被告於租期屆滿後，已逾8個月迄未將系爭房
    屋遷讓交還原告，遲至100年6月間始搬離交還房屋，原告自
    得依租賃契約第6條之約定，請求被告給付依月租金5倍計算
    之違約金，又自99年10月19日迄至100年4月18日之違約金部
    分，業經鈞院以100年度竹簡字第174號判決在案。為此，爰
    依兩造間租賃契約賃第6條約定之法律關係提起本件訴訟，
    請求被告給付100年4月19日至100年6月18日按月租金2倍計
    算之違約金，並聲明求為判決：被告應給付原告128,000元
    ，訴訟費用由被告負擔。
二、被告對於兩造間確有租賃關係，被告於租期屆滿後迄100年6
    月18日始將系爭房屋遷讓交還原告等事實，均不爭執，惟以
    兩造間約定之違約金太高，請求法院酌減違約金，又其目前
    無資力給付違約金等語置辯。爰聲明請求：駁回原告之訴，
    訴訟費用由原告負擔。
三、本院之判斷：
（一）原告主張前揭之事實，業據提出與其所述相符之房屋租賃
      契約書為證，且為被告所不爭執，堪認原告之主張為真實
      。惟按約定之違約金額過高者，法院得減至相當之數額，
      民法第252條定有明文。惟違約金是否相當，應依一般客
      觀事實、社會經濟狀況及當事人所受損害情形，以為衡量
      之標準，若所約定之額數，與實際損害顯相懸殊者，法院
      自得酌予核減，並不因懲罰性違約金或賠償額預定性違約
      金而異（最高法院82年度台上字第2529號判決意旨參照）
      。查依兩造間之系爭租賃契約第6條約定：「乙方（即被
      告）於租期屆滿時，除經甲方（即原告）同意繼續出租外
      ，應即日將租賃房屋誠心按照原狀遷空交還甲方，不得藉
      詞推諉或主張任何權利，如不即時遷讓交還房屋時，甲方
      每月得向乙方請求按照租金五倍之違約金至遷讓完了之
      日止…」，就違約金之約定為租金之5倍觀之，堪認除具
      損害賠償額之預定外，應尚兼具懲罰之性質。然依兩造間
      約定之月租金為32,000元，系爭租賃房屋係供被告一般之
      使用，此違約金約定之數額與原告實際所受損害（即原告
      無法即時收回系爭房屋為出租使用收益之損害）相較，確
      實過於懸殊，故被告請求酌予核減違約金之抗辯，尚非全
      然無據。經參諸系爭房屋係在高雄市前鎮區都會區，位在
      6樓、目前之社會經濟狀況該地區之不動產租售較為清淡
      ，兩造違約金之約定兼具懲罰之性質等一切情況，認應核
      減至兩造約定之月租金1.5倍計算每月違約金即48,000元
      （即32,000×1.5＝48,000）為合理。據此，原告得請求
      被告給付100年4月19日至100年6月18日按月租1.5倍計算
      之違約金為96,000元（48,000×2＝96,000）。
（二）綜上，原告依兩造間系爭租賃契約第6條約定之法律關係
      ，請求被告給付96,000元之違約金，洵屬有據，為有理由
      ，應予准許。至逾上開部分以外之請求，為無理由，應予
      駁回。
四、本件係依民事訴訟法第427條第1項適用簡易訴訟程序所為被
    告一部敗訴之判決，應依同法第389條第1項第3款規定，就
    原告勝訴部分，依職權宣告假執行。
五、本件為判決基礎之事證已臻明確，兩造其餘攻擊防禦方法及
    提出之證據，核於判決結果不生影響，無一一審究論述之必
    要，併此敘明。
六、據上論結：本件原告之訴為一部有理由，一部無理由，依民
    事訴訟法第436條第2項、第79條、第389條第1項第3款，判
    決如主文。
中    華    民    國    100    年    9    月    20    日
                  新竹簡易庭    法  官  吳靜怡
以上正本係照原本作成。
如對本判決上訴，須於判決送達後 20 日內向本院提出上訴狀。
如委任律師提起上訴者，應一併繳納上訴審裁判費。
中    華    民    國    100    年    9    月    20    日
                                書記官  馮玉玲